ACORDAO-COMPLETO-2485861

ACÓRDÃO 910/2022 ATA 5/2022 - SEGUNDA CÂMARA

VISTOS, relatados e discutidos estes autos de atos de admissão emitidos pela Universidade Federal de Alagoas em favor de Adriana Calazans Lordaro e Ana Carolina Sella;
ACORDAM os Ministros do Tribunal de Contas da União, reunidos em Sessão da 2ª Câmara, nos termos do art. 71, III e IX, da Constituição de 1988, e dos arts. 1º, V, e 39, II, e 45 da Lei n.º 8.443, de 1992, diante das razões expostas pelo Relator, em:
9.1. anotar como prejudicadas as apreciações sobre a legalidade, para fins de registro, dos atos de admissão de pessoal em favor de Adriana Calazans Lordaro (à Peça 3 sob o n.º 130996/2020) e Ana Carolina Sella (à Peça 4 sob o n.º 18448/2021) , por perda de objeto, diante dos elementos de convicção até aqui obtidos pelo TCU;
9.2. enviar a cópia deste Acórdão, com o Relatório e a Proposta de Deliberação, à administração da Universidade Federal de Alagoas, para ciência; e
9.3. promover o arquivamento do presente processo.

Trata-se de atos de admissão emitidos pela Universidade Federal de Alagoas (UFAL) em favor de Adriana Calazans Lordaro e Ana Carolina Sella.

Segunda Câmara

Universidade Federal de Alagoas (UFAL).

3. Interessadas: Adriana Calazans Lordaro (CPF XXX.516.734-XX); Ana Carolina Sella (CPF XXX.530.809-XX).

13.1. Ministros presentes: Augusto Nardes (na Presidência), Aroldo Cedraz e Antonio Anastasia.
13.2. Ministros-Substitutos presentes: Marcos Bemquerer Costa e André Luís de Carvalho (Relator).

ANDRÉ DE CARVALHO

Trata-se de atos de admissão emitidos pela Universidade Federal de Alagoas (UFAL) em favor de Adriana Calazans Lordaro e Ana Carolina Sella.
2.	Após a análise final do feito, o Auditor Federal Ivo Oliveira e Silva lançou o seu parecer conclusivo à Peça 7, com a anuência, por delegação de competência, do diretor da Sefip (Peça 8) , nos seguintes termos:
" (...) EXAME TÉCNICO
Procedimentos aplicados
3	Os procedimentos para exame, apreciação e registro de atos de pessoal encontram-se estabelecidos na Instrução Normativa TCU 78/2018 e na Resolução TCU 206/2007. Essas normas dispõem que os atos de pessoal disponibilizados por meio do e-Pessoal devem ser submetidos previamente a críticas automatizadas, com base em parâmetros predefinidos.
4	As críticas das informações cadastradas na etapa de coleta do ato foram elaboradas e validadas levando-se em conta as peculiaridades de cada ato. Os itens verificados nessa etapa são inerentes a dados cadastrais, fundamentos legais, mapa de tempo, ficha financeira, assim como eventuais ocorrências de acumulação. Trata-se de verificações abrangentes, minuciosas e precisas e sem a necessidade de ação humana e, portanto, menos suscetível a falhas. As críticas aplicadas estão discriminadas no sistema, no Menu e-Pessoal, opção 'Crítica', que podem ser acessadas mediante concessão de perfil específico a servidores do TCU responsáveis pela análise.
5	Além das críticas automatizadas, há verificação humana adicional no caso de haver alertas do sistema ou informações não formatadas, como esclarecimentos do gestor ou do controle interno.  
6	As críticas também consideram os registros do Sistema Integrado de Administração de Recursos Humanos (Siape) . O Siape disponibiliza informações atualizadas sobre as parcelas que integram os proventos, diferentemente, portanto, do e-Pessoal, que informa as parcelas no momento do registro do ato. 
7	Essa confrontação com o Siape fornece uma visão atual e verdadeira da situação, o que permite descaracterizar irregularidades e inconsistências que, embora constantes do e-Pessoal, já foram corrigidas.
8	As verificações detectadas nos atos encontram-se discriminadas na aba de pendências de cada ato no sistema e-Pessoal, bem como nos espelhos dos atos contemplados por esta instrução.
	Exame das Constatações
9	Ato: 130996/2020 - Interessado: ADRIANA CALAZANS LORDARO - CPF: XXX.516.734-XX
9.1	Parecer do Controle Interno: considerar o ato Análise dispensada de acordo com o art. 14 da IN TCU 78-2018. Justificativa:  Análise dispensada de acordo com o art. 14 da IN TCU 78-2018
9.2	Constatação e análise: 
9.2.1	Perda de objeto 'Sisobi (Nome Servidor/Instituidor : ADRIANA CALAZANS LORDARO, CPF: 67851673453, Data de óbito: 18/01/2021) , Siape (nome do servidor/instituidor: ADRIANA CALAZANS LORDARO, CPF: XXX.516.734-XX, data de exclusão: 18-01-2021, motivo da exclusão: FALECIMENTO, ART. 33, LEI 8112/90) , Óbito em ato de pensão civil (onde o servidor consta como instituidor) Nome do Servidor Instituidor: ADRIANA CALAZANS LORDARO, CPF: 67851673453, Número ato:  29970/2021'.
Justificativa do Gestor de Pessoal: Não há. Verificação efetuada no âmbito do TCU.
Análise do Controle Interno:  Não há. Verificação efetuada no âmbito do TCU.
Análise da Equipe Técnica: Perda de objeto
	Verifica-se, em consulta realizada nos Sistemas deste Tribunal, que o vínculo laboral referente ao ato do presente processo já foi encerrado.  Assim, como se trata de situação que cessou os efeitos financeiros das admissões antes de sua apreciação por esta Corte, cabe a aplicação do art. 260, §5º do Regimento Interno do TCU. Segundo esse dispositivo, poderá ser considerado prejudicado, por perda de objeto, o exame dos atos de pessoal cujos efeitos financeiros tenham cessado antes de sua apreciação.
9.3	O detalhamento da norma legal e da jurisprudência para a inconsistência acima elencada encontra-se no anexo II dessa instrução. 
9.4	Encaminhamento do ato: 
9.4.1	Considerar prejudicado, por perda de objeto, o exame do ato de Admissão de ADRIANA CALAZANS LORDARO, com fundamento no art. 71, inciso III, da Constituição Federal, arts. 1º, inciso V, e 39, inciso II, da Lei 8.443/1992 e art. 260, § 5º, do Regimento Interno do Tribunal de Contas da União.
10	Ato: 18448/2021 - Interessado: ANA CAROLINA SELLA - CPF: XXX.530.809-XX
10.1	Parecer do Controle Interno: considerar o ato Análise dispensada de acordo com o art. 14 da IN TCU 78-2018. Justificativa:  Análise dispensada de acordo com o art. 14 da IN TCU 78-2018
10.2	Constatação e análise: 
10.2.1	Ato e-Pessoal em substituição a ato Sisac devolvido de acordo com comunicado da presidência do TCU.
a Justificativa do Gestor de Pessoal: Não há. Verificação efetuada no âmbito do TCU.
b Análise do Controle Interno:  Não há. Verificação efetuada no âmbito do TCU.
c Análise da Equipe Técnica: Ilegal
Não há.
10.3	O detalhamento da norma legal e da jurisprudência para a inconsistência acima elencada encontra-se no anexo II dessa instrução. 
10.4	Encaminhamento do ato: 
10.4.1	Considerar ILEGAL e recusar registro  do ato de Admissão de ANA CAROLINA SELLA do quadro de pessoal do órgão/entidade Universidade Federal de Alagoas, com base nos arts. 71, inciso III, da Constituição Federal, 1º, inciso V, e 39, inciso II, da Lei 8.443/1992 e 260, § 1º, do Regimento Interno.
	CONCLUSÃO
11	A abrangência e a profundidade das verificações levadas a efeito fundamentam convicção de que o ato 18448/2021 pode ser apreciado pela ilegalidade, em razão das irregularidades apontadas no item Exame das Constatações desta instrução, que representam afronta à legislação e à jurisprudência de referência.
12	O aludido ato deu entrada neste Tribunal há menos de cinco anos, não sendo aplicável, portanto, o procedimento de contraditório e ampla defesa determinado pelo Acórdão 587/2011-TCU-Plenário.
13	A abrangência e a profundidade das verificações levadas a efeito fundamentam convicção de que o ato 130996/2020 pode ser considerado prejudicado por perda de objeto, nos termos do art. 260, § 5º do Regimento Interno do TCU.
	PROPOSTA DE ENCAMINHAMENTO
14	Ante o exposto, com fundamento no art. 71, inciso III, da Constituição Federal, no art. 1º, inciso V, e art. 39, incisos I e II, da Lei 8.443/1992, no art. 260 do Regimento Interno do Tribunal de Contas da União, propõe-se: 
14.1	Considerar ILEGAL e recusar registro  do ato de Admissão de ANA CAROLINA SELLA do quadro de pessoal do órgão/entidade Universidade Federal de Alagoas, com base nos arts. 71, inciso III, da Constituição Federal, 1º, inciso V, e 39, inciso II, da Lei 8.443/1992 e 260, § 1º, do Regimento Interno.
14.2	Considerar prejudicado, por perda de objeto, o exame do ato de Admissão de ADRIANA CALAZANS LORDARO, com fundamento no art. 71, inciso III, da Constituição Federal, arts. 1º, inciso V, e 39, inciso II, da Lei 8.443/1992 e art. 260, § 5º, do Regimento Interno do Tribunal de Contas da União."
3.	Por intermédio, contudo, da Exma. Sra. Procuradora-Geral Cristina Machado da Costa e Silva, o MPTCU discordou parcialmente da referida proposta da unidade técnica em função aí, especialmente, da exoneração de Ana Carolina Sella no referido cargo efetivo de professora no magistério superior, tendo, para tanto, consignado o seu parecer à Peça 9 pela seguinte linha:
" (...) Versa o processo sobre atos de admissão expedidos pela Universidade Federal de Alagoas.
	2.	Por meio dos pareceres uniformes de peças n.ºs 6 e 7, a Secretaria de Fiscalização de Pessoal - Sefip - opina pela ilegalidade e negativa de registro do ato de admissão de Ana Carolina Sella (peça n.º 4) . Em relação à admissão de Adriana Calazans Lordaro (peça n.º 3) , propõe-se que a apreciação seja considerada prejudicada, por perda de objeto, ante o falecimento da ex-servidora.
	3.	Em consulta ao sistema Siape, verificamos que a servidora Ana Carolina Sella pediu exoneração do cargo efetivo de professora do magistério superior em 1.º/04/2020, restando prejudicada a apreciação do formulário de peça n.º 4, por perda de objeto (peça n.º 8) .
	4.	Quanto à admissão de peça n.º 3, acolhemos a proposição de perda de objeto.
	5.	Por todo o exposto, com as vênias de estilo por divergir parcialmente do encaminhamento proposto pela Sefip às peças n.ºs 6 e 7, esta representante do Ministério Público de Contas propõe ao Tribunal que considere prejudicada, por perda de objeto, a apreciação dos formulários de admissão constantes dos presentes autos, com fundamento no artigo 260, § 5.º, do Regimento Interno da Corte de Contas."
É o Relatório.

não há.

Procuradora-Geral Cristina Machado da Costa e Silva.

ADMISSÃO DE PESSOAL. FALECIMENTO DE UMA INTERESSADA. EXONERAÇÃO DA OUTRA INTERESSADA. PREJUÍZO À APRECIAÇÃO DE MÉRITO DOS ATOS DE ADMISSÃO, POR PERDA DE OBJETO. ARQUIVAMENTO. COMUNICAÇÃO.

ATOS DE ADMISSÃO (ADS)

Secretaria de Fiscalização de Integridade de Atos e Pagamentos de Pessoal e de Benefícios Sociais (Sefip).

Trata-se de atos de admissão emitidos pela Universidade Federal de Alagoas sob as seguintes condições:
	Peça
	Número de Controle
	Interessada
	Regime
Jurídico
	Vigência do Ato
	Término do vínculo
	Enviado ao TCU

	3
	130996/2020
	Adriana Calazans Lordaro
	Estatutário
	1/6/2016
	18/1/2021
	1/12/2020

	4
	18448/2021
	Ana Carolina Sella
	Estatutário
	4/3/2015
	1/4/2020
	1/3/2021

2.	Como visto, após a análise final do feito, a Sefip pugnou pela ilegalidade do ato em favor de Ana Carolina Sella, sem prejuízo, no entanto, de anotar como prejudicada a apreciação do ato de admissão em prol de Adriana Calazans Lordaro, por perda de objeto, ante o falecimento da então servidora.
3.	Por seu turno, o Parquet especial divergiu parcialmente da aludida proposta da unidade técnica, sugerindo, para tanto, anotar também o prejuízo sobre o apreciação do ato de admissão em prol de Ana Carolina Sella, diante da eventual exoneração da servidora no cargo efetivo de professora no magistério superior junto à UFAL.
4.	O TCU pode incorporar o parecer da Sefip, com as modificações assinaladas pelo MPTCU, a estas razões de decidir.
5.	Bem se vê que a apreciação dos atos de admissão em favor das duas servidoras da UFAL restaria prejudicada, por perda de objeto, em função do falecimento de Adriana Calazans Lordaro e do desligamento de Ana Carolina Sella no quadro da UFAL, tendo os efeitos financeiros sido exauridos antes do processamento pelo TCU, nos termos do art. 260, § 5º, do RITCU.
6.	O TCU deve, portanto, anotar como prejudicada, por perda de objeto, a apreciação da legalidade sobre os atos de admissão em favor de Adriana Calazans Lordaro e Ana Carolina Sella.
Ante o exposto, pugno pela prolação do Acórdão ora submetido a este Colegiado.
TCU, Sala das Sessões, em 8 de março de 2022.
Ministro-Substituto ANDRÉ LUÍS DE CARVALHO 
Relator